臺灣新北地方法院板橋簡易庭簡易民事判決
111年度板簡字第1150號
原      告  陳春園  
被      告  童元賓  


法定代理人  童安娜  


上列當事人間請求返還不當得利事件，於民國111年7月20日言詞
辯論終結，本院判決如下：
    主  文
被告應連帶給付原告新臺幣壹拾柒萬陸仟玖佰元，及自民國一百
一十一年四月二十三日起至清償日止，按年息百分之五計算之利
息。
訴訟費用由被告連帶負擔。
本判決得假執行。
    事  實  及  理  由
一、原告起訴主張：被告甲○○為未成年人，於民國108年7月間透
    過網路結識真實姓名、年籍不詳、暱稱「V3RDAD」之人，於
    109年7月間，暱稱「V3RDAD」之人告知被告如提供金融機構
    帳戶供匯款，並將匯入帳戶内之款項代為購買比特幣，即可
    獲取3%之報酬（即支付5%，扣除交易手續費2%後之差額），
    而被告甲○○侬其社會生活經驗及智識程度，已預見前揭行為
    ，常與詐欺取財之財產犯罪密切相關，提領、轉匯款項及購
    買比特幣之目的極有可能係在取得詐欺所得贓款，並製造金
    流斷點，及掩飾該詐騙所得之本質及去向，然為賺取3%之報
    酬，竟本於意圖為自己或第三人不法所有、洗錢之不確定故
    意，與該真實姓名、年籍不詳之人基於詐欺取財、洗錢之犯
    意聯絡，提供其不知情之母親即被告乙○○、繼父即訴外人張
    銘修申辦之中國信託商業銀行三峽分行帳戶予暱稱「V3RDAD
    」之人匯款使用，再由真實姓名、年籍不詳之人於109年7月
    中旬在社群軟體臉書上以暱稱「AndersonLarry」與原告認
    識，並向原告佯稱：葉門工作環境不佳，想離開云云，使原
    告陷於錯誤，於109年8月3日某時許，前往合作金庫竹東分
    行臨櫃匯款新臺幣(下同)176,900元至前開中國信託帳戶內
    ，被告甲○○再依暱稱「V3RDAD」之人之指示將前開金額購買
    比特幣，再將比特幣匯至暱稱「V3RDAD」之人指示之電子錢
    包内，以此方式製造金流斷點，致無從追查前揭犯罪所得之
    去向，而隱匿該犯罪所得，嗣經原告察覺受騙，乃報警處理
    。原告因被告甲○○之不法侵害，而受有176,900元之損害，
    自得依法請求被告賠償損害。被告乙○○為被告甲○○之法定代
    理人，應依民法第187條第1項前段規定，分別與被告甲○○連
    帶負損害賠償責任。為此，爰依返還不當得利之法律關係提
    起本訴，請求判決被告應連帶給付原告176,900元，即自起
    訴狀繕本送達翌日起至清償日止，按年息百分之5計算之利
    息。
二、被告等則均以：目前有困難，無力一次清償等語置辯。
三、原告主張於前開時、地遭詐騙而匯款176,900元至被告上開
    中國信託銀行帳戶內，被告構成侵權行為等事實，為被告所
    不否認，且被告甲○○因上開幫助詐欺行為，業經本院以110
    年度少護字第928、999號宣示筆錄，判處：「少年甲○○應予
    訓誡，並予以假日生活輔導。」確定在案等情，核與本院依
    職權調取相關卷宗審閱屬實，是被告甲○○之幫助詐欺集團遂
    行詐欺取財之行為並收受原告所匯176,000元款項，應堪認
    定，其上開幫助詐欺取財行為，致原告受有176,900元之財
    產損害，對被告即屬無法律上之原因而受利益，致使
    原告受有損害，應屬不當得利，依前開規定，原告請求被告
    返還該不當得利，洵屬有據。
四、按無法律上之原因而受利益，致他人受損害者，應返還其利
    益。雖有法律上之原因，而其後已不存在者，亦同。民法第
    179條定有明文。次按「因故意或過失，不法侵害他人之權
    利者，負損害賠償責任。」「數人共同不法侵害他人之權利
    者，連帶負損害賠償責任。不能知其中孰為加害人者，亦同
    。造意人及幫助人，視為共同行為人。」「無行為能力人或
    限制行為能力人，不法侵害他人之權利者，以行為時有識別
    能力為限，與其法定代理人連帶負損害賠償責任。行為時無
    識別能力者，由其法定代理人負損害賠償責任。」民法第18
    4條第1項前段、第185條、第187條第1項定有明文。本件被
    告甲○○幫助詐欺集團向原告詐欺取財資以利便，為幫助人，
    依上開說明，對原告自應與實施本件詐欺之詐欺集團成員連
    帶負損害賠償責任。又被告甲○○為未成年人，被告乙○○為其
    法定代理人，揆諸民法第187條第1項，自應與被告甲○○連帶
    負損害賠償責任。至被告抗辯目前無力清償等語置辯，然按
    有無資力償還，乃執行之問題，不得據為不負履行義務之抗
    辯，最高法院19年上字第1733號判例意旨參照。是被告上揭
    所辯，不得據為拒絕清償之理由。
五、從而，原告依返還不當得利之法律關係，請求被告連帶給付
    原告176,900元，及自起訴狀繕本送達翌日即111年4月23日
    起至清償日止，按年息百分之5計算之利息，為有理由，應
    予准許。
六、本件係適用簡易程序所為被告敗訴之判決，爰依職權宣告假
    執行。
七、結論：原告之訴為有理由，依民事訴訟法第436條第2項、第
    85條第2項、第389條第1項第3款，判決如主文。
中　　華　　民　　國　　111 　年　　8 　　月　　10　　日
                  臺灣新北地方法院板橋簡易庭
                            法  官  呂安樂
以上為正本係照原本作成。
如不服本判決，應於送達後20日內，向本院提出上訴狀並表明上
訴理由，如於本判決宣示後送達前提起上訴者，應於判決送達後
20日內補提上訴理由書（須附繕本）。
中　　華　　民　　國　　111 　年　　8 　　月　　10　　日
                            書記官  魏賜琪